【裁判字號】    99,台上,2110
【裁判日期】    990408
【裁判案由】    偽造有價證券
【裁判全文】
最高法院刑事判決            九十九年度台上字第二一一０號
上  訴  人  台灣高等法院台中分院檢察署檢察官
上  訴  人
即  被  告  甲○○
上列上訴人等因被告偽造有價證券案件，不服台灣高等法院台中
分院中華民國九十七年四月十五日第二審判決（九十七年度上訴
字第七六三號，起訴案號：台灣台中地方法院檢察署九十五年度
偵字第二七四一四號），提起上訴，本院判決如下：
    主  文
上訴駁回。
    理  由
按刑事訴訟法第三百七十七條規定，上訴於第三審法院，非以判
決違背法令為理由，不得為之。是提起第三審上訴，應以原判決
違背法令為理由，係屬法定要件。如果上訴理由書狀並未依據卷
內訴訟資料，具體指摘原判決不適用何種法則或如何適用不當，
或所指摘原判決違法情事，顯與法律規定得為第三審上訴理由之
違法情形，不相適合時，均應認其上訴為違背法律上之程式，予
以駁回。本件原審經審理結果，認為上訴人即被告甲○○有如原
判決事實欄所載偽造有價證券（支票）予以行使之犯行，罪證明
確，因而撤銷第一審之科刑判決，適用中華民國九十六年罪犯減
刑條例等規定，改判論上訴人以意圖供行使之用，而偽造有價證
券罪，處有期徒刑壹年陸月，減為有期徒刑玖月，及為相關從刑
之宣告。已詳敘調查、取捨證據之結果及憑以認定犯罪事實之心
證理由。從形式上觀察，原判決尚無足以影響判決結果之違法情
形存在。檢察官上訴意旨略稱：（一）原判決依刑法第五十九條
酌量減輕被告之刑。惟被告並非無智識之人，原判決理由既稱被
告為向他人借款，圖一時之便，而為本件偽造有價證券犯行，顯
見被告係貪圖一時之便，並非因客觀上環境困難，不得已被迫為
之，自無足以引起一般同情而有可憫恕之情狀存在。原判決引用
刑法第五十九條酌減其刑，已前後矛盾。況原判決所述上開情形
，或為犯罪之手段，或係犯罪行為人違反義務之程度，或屬犯罪
後之態度，凡此，均屬刑法第五十七條所定應於法定刑內審酌量
刑之事項。原判決未於理由內說明被告所犯究有何特殊之原因與
環境，在客觀上足以引起一般同情，而有可憫恕之情形存在，即
遽認情輕法重而酌減其刑，並認檢察官之上訴無理由，不但適用
法則不當，且有判決理由不備之違誤。（二）被告偽造支票面額
新台幣（下同）九十萬元，且透過其友人綽號「阿忠」向地下錢
莊借款，被告為掩飾其犯行，於該支票票載發票日屆至當日（民
國九十五年八月九日）上午十時至十一時之間，更趕往付款銀行
第七商業銀行文心分行，阻止辦事員劉千玉通知告訴人乙○○，
被告此舉將可能使告訴人信用破產，所經營之旻瑜實業有限公司
更可能因此倒閉，苟告訴人當時未及籌款供支票兌現，日後可能
遭地下錢莊暴力討債，危害告訴人及家人人身安全甚鉅，況九十
萬元並非小數目，一般人面臨此危機，多半積極追訴行為人之惡
行，豈可能會對其同情？原判決此等論述顯與經驗法則相違背，
難謂無判決適用法則不當之違誤。尤有甚者，被告所為是否屬擾
亂金融秩序之經濟犯罪，應為銀行法或公平交易法等特別法處罰
範疇，要與刑法第二百零一條之偽造有價證券罪，所保障之機能
有別，原判決竟混為一談，逕依刑法第五十九條規定，對被告酌
減其刑，亦有適用法則不當之違法。（三）被告偽造之支票面額
達九十萬元，其賠償告訴人三十一萬六千元，其中清償舊欠二十
八萬二千七百五十元，餘款三萬三千二百五十元始屬被告償還該
偽造支票之款項，且被告自偵查迄今，僅曾於第一審第一次開庭
前、審理期日前及判決後向告訴人假意提及和解，根本未提出具
體清償方案，何來犯罪後具有悔意？被告偽造支票金額為九十萬
元，原判決無視其中二十八萬二千七百五十元係償還舊欠，與本
件賠償無關，竟認被告犯罪後具有悔意，量處法定低度刑期猶嫌
過重，進而依刑法第五十九條酌減其刑，所敘理由與卷內證據顯
不相符合，實有證據上理由矛盾之違法等語。被告上訴意旨略以
：被告業已償還告訴人部分款項，仍與告訴人洽談和解中。被告
有父母及年幼子女須照顧，懇請鈞院為緩刑之宣告，以成全被告
還款及照顧家庭之心願等詞。惟按：（一）「犯罪之情狀顯可憫
恕，認科以最低度刑仍嫌過重者，得酌量減輕其刑。」為刑法第
五十九條所明定。至於適用刑法第五十九條酌量減輕其刑與否，
屬事實審法院得依職權自由裁量之事項。原判決業已敘明被告係
為向他人借款，因圖一時之便而為本件偽造有價證券犯行，與一
般擾亂金融秩序之經濟犯罪者迥異，且嗣後連同舊欠共已賠償告
訴人三十一萬六千元，已據告訴人陳明在卷，並有償還明細表一
份在卷可憑，足見被告犯罪後具有悔意，而偽造有價證券罪最輕
本刑為三年以上有期徒刑之罪，情輕法重，其犯罪情狀在客觀上
非無可憫恕之處，認如處法定最低刑度猶嫌過重，爰依刑法第五
十九條規定減輕其刑之理由。既未逾越法律所規定之範圍，或濫
用其權限，核屬原審裁量職權之適法行使，自無檢察官上訴意旨
所指適用法則不當、判決理由不備及理由矛盾等違法情形。至於
原判決引據告訴人之陳述，及卷附償還明細表，說明被告嗣後連
同舊欠共已賠償告訴人三十一萬六千元等情，核與卷內資料並無
不符，亦無檢察官上訴意旨所指證據上理由矛盾之違法可言。執
此指摘，要非上訴第三審之合法理由。（二）被告上訴意旨僅以
請求宣告緩刑為唯一理由。因請求宣告緩刑，不涉原判決違背法
令之問題，其上訴意旨對於原判決如何違背法令，並無一語敘及
，自屬違背法律上之程式。綜上所述，應認檢察官及被告之上訴
均不合法律上之程式，予以駁回。又本院既從程序上駁回上訴，
被告請求宣告緩刑，自無從審酌，附此敘明。
據上論結，應依刑事訴訟法第三百九十五條前段，判決如主文。
中    華    民    國  九十九  年    四    月    八    日
                      最高法院刑事第九庭
                          審判長法官  邵  燕  玲
                                法官  李  伯  道
                                法官  孫  增  同
                                法官  李  英  勇
                                法官  施  俊  堯
本件正本證明與原本無異
                                      書  記  官
中    華    民    國  九十九  年    四    月   十三   日
                                                     ｍ

司法院資訊處製作；財團法人民間司法改革基金會備份。
